臺灣臺中地方法院民事裁定
110年度抗字第290號
抗  告  人  吳    
相  對  人  陽信商業銀行股份有限公司

法定代理人  陳勝宏  


相  對  人  吳耀驊  
上列當事人間拍賣抵押物事件，抗告人對於民國110年10月20日
本院司法事務官所為110年度司拍字第261號裁定提起抗告，本院
裁定如下：
    主  文
抗告駁回。
抗告程序費用新臺幣壹仟元由抗告人負擔。 
    理  由
一、按扺押權人，於債權已屆清償期，而未受清償者，得聲請法
    院，拍賣抵押物，就其賣得價金而受清償。前開規定於最高
    限額抵押權準用之，民法第873條、第881條之17定有明文。
    是抵押權人依此項規定聲請拍賣抵押物係屬非訟事件，法院
    所為准駁之裁定，無確定實體法上法律關係存否之性質，於
    債權及抵押權之存否無既判力，故袛須其抵押權已經依法登
    記，且債權已屆清償期而未受清償，法院即應為准許拍賣抵
    押物之裁定，至對於此項法律關係有爭執之人，自得提起訴
    訟以資救濟，不得僅以抗告程序聲明其爭執，並據為廢棄拍
    賣抵押物裁定之理由（最高法院民國51年10月8日民刑庭總
    會決議㈢參照）。
二、相對人陽信商業銀行股份有限公司（下稱陽信銀行）聲請意
    旨略以：相對人吳耀驊於108年4月16日，將其所有如原裁定
    附表所示之不動產（下稱系爭不動產）設定債權額新臺幣（
    下同）960萬元之最高限額扺押權予相對人陽信銀行，嗣相
    對人吳耀驊於108年4月23日向伊借款800萬元，約定借款期
    限為113年4月23日，惟相對人吳耀驊於109年6月23日起即未
    清償，尚欠本金625萬8,688元及利息、違約金；又訴外人福
    人國際有限公司（下稱福人公司）於109年3月11日向伊借款
    320萬元，約定借款期限為116年3月11日，並由相對人吳耀
    驊擔任連帶保證人，目前尚欠本金311萬元及利息、違約金
    ，依約全部債務視為到期，爰依法聲請拍賣抵押物以資受償
    等語。
三、抗告意旨略以：抗告人為系爭不動產之真正所有權人，相對
    人吳耀驊與訴外人黃怡真共同偽造文書，將系爭不動產移轉
    登記於相對人吳耀驊名下，且不實設定最高限額抵押權予相
    對人陽信銀行，惟抗告人與相對人陽信銀行並無債權債務關
    係，相對人吳耀驊所為不法行為，現由本院刑事庭以109年
    度訴字第2607號案件審理中；民事部分經本院108年度重訴
    字第545號判決系爭不動產應移轉登記予抗告人，現繫屬臺
    灣高等法院臺中分院109年度重上字第185號事件審理中，另
    相對人吳耀驊利用訴外人吳心聲請拍賣系爭不動產，經抗告
    人提起第三人異議之訴，亦經本院以109年度重訴字第143號
    判決撤銷系爭不動產之強制執行程序。相對人吳耀驊詐騙相
    對人陽信銀行而設定最高限額抵押權，然相對人吳耀驊借貸
    時名下尚有價值超過1億元土地及數百萬元存款可供相對人
    陽信銀行保障債權，相對人陽信銀行卻聲請拍賣抗告人之系
    爭不動產，實屬無據，爰依法提起抗告。並聲明：㈠原裁定
    廢棄。㈡駁回相對人陽信銀行之聲請。
四、經查：
  ㈠按裁定應送達於受裁定之人；必要時，並得送達於已知之利
    害關係人。因裁定而權利受侵害者，得為抗告。未受裁定送
    達之人提起抗告，前項期間（即10日之不變期間）應自其知
    悉裁定時起算，非訟事件法第38條第1項、第41條第1項、第
    42條第2項前段分別定有明文。查本件抗告人雖非原裁定所
    列之當事人，然其主張係原裁定准予拍賣系爭不動產之真正
    所有權人，自屬上開規定所指之利害關係人，抗告人雖然未
    受送達原裁定，惟仍不失為因裁定而權利受侵害者，抗告人
    稱其於110年10月28日知悉原裁定，並於同年月29日提起抗
    告，依上開說明，其自得提起本件抗告，合先敘明。
  ㈡本件相對人陽信銀行主張其對於相對人吳耀驊有上開債權存
    在，並以系爭不動產設定最高限額抵押權，且經依法登記，
    該抵押債權已屆清償期而未受清償，有相對人陽信銀行提出
    之土地登記謄本、他項權利證明書、抵押權設定契約書、其
    他約定事項、借款契約書、授信合約書、借據、連帶保證書
    等件可證，原裁定據以准許相對人陽信銀行拍賣抵押物之聲
    請，即無不當。況抗告人所稱其為系爭不動產之真正所有權
    人及相對人吳耀驊詐騙相對人陽信銀行設定最高限額抵押權
    等情即使屬實，亦屬實體上之爭執，揆諸首揭說明，應由抗
    告人另行提起訴訟以資解決，非本件非訟事件程序所得審究
    。
　㈢另相對人吳耀驊具狀陳稱福人公司均依約還款，無債務不履
    行情形，相對人陽信銀行不得就福人公司之債務，對相對人
    吳耀驊為拍賣抵押物之聲請，相對人吳耀驊之債務僅625萬8
    ,688元云云，惟依相對人於109年3月2日簽立之授信合約書
    第6條第1項約定：「立約人如有下列信用瑕疵情形之一者，
    對貴行所負之一切債務（含尚未經貴行代償之保證餘額），
    即行喪失期限之利益，貴行得逕向立約人請求清償，…㈠任何
    一筆債務不依約清償本金或拒絕承兌或付款時。」（見原審
    卷第47頁），則相對人吳耀驊既自承積欠相對人陽信銀行借
    款債務625萬8,688元未清償，依上開約定，相對人陽信銀行
    自得將全部債務視為到期，請求相對人吳耀驊清償，而為本
    件拍賣抵押物聲請。再者，抵押權乃債權人對於債務人或第
    三人不移轉占有而供其債權擔保之不動產，得就該不動產賣
    得價金優先受償之權，民法第860條定有明文，且依同法第8
    81條之17規定為最高限額抵押權所準用，是債權人欲行使抵
    押權使其債權能夠受清償，自需以債務人所提供作為擔保之
    不動產為對象，至於債務人縱使尚有其他財產可供查扣或拍
    賣受償，惟債權人對之並無優先受償之權，是相對人陽信銀
    行先就債務人所提供之系爭不動產聲請拍賣並無不可，抗告
    人以相對人吳耀驊尚有價值超過1億元之土地及數百萬元之
    財產可供保障債權，認相對人陽信銀行聲請拍賣為屬無據云
    云，即非可採。從而，抗告人指摘原裁定不當，請求廢棄原
    裁定，為無理由，應予駁回。
五、據上論結，本件抗告為無理由，依非訟事件法第46條、第21
    條第2項、第24條第1項，民事訴訟法第495條之1第1項、第4
    49條第1項、第78條，裁定如主文。　　
中　　華　　民　　國　　111 　年　　2 　　月　　16　　日
                  民事第一庭  審判長法　官　許石慶
　　　　　　　　                    法  官  王詩銘
　　　　　　　　                    法  官　廖欣儀
上正本證明與原本無異。
如不服本裁定，僅得於收受本裁定正本送達後10日內，以適用法
規顯有錯誤為理由，向本院提出再抗告狀（須附繕本1份及繳納
再抗告裁判費新臺幣1,000元），經本院許可後始可再抗告，前
項許可以原裁定所涉及法律見解具有原則上重要性者為限。
中　　華　　民　　國　　111 　年　　2 　　月　　17　　日
                                    書記官 李俊毅